臺灣雲林地方法院刑事判決
111年度易字第313號
公  訴  人  臺灣雲林地方檢察署檢察官
被      告  徐金國


上列被告因毀棄損壞案件，經檢察官追加起訴（111年度偵字第2
174號），本院判決如下：
    主  文
徐金國犯毀損他人物品罪，處有期徒刑參月，如易科罰金，以新
臺幣壹仟元折算壹日。
    事  實
一、徐金國於民國110年9月25日下午9時30分後至同日下午10時
    前某時許，在雲林縣斗六市成功二街莊敬停車場(下稱本案
    停車場)，準備駕駛車牌號碼00-0000號自用小客車(下稱乙
    車)離場時，認為停放在乙車後方之林清泉所使用車牌號碼0
    00-0000號自用小客車(下稱甲車)阻礙其離場動線，心生不
    滿，竟基於毀損之犯意，持不詳銳器刮劃甲車右側前車門、
    後車門、右後側葉子板、後保險桿、後行李箱蓋等部位板金
    ，並徒手折彎甲車後擋風玻璃雨刷，致使前開部位烤漆毀損
    有明顯刮痕，致甲車原具之美觀效用及防止車體板金生鏽之
    效用喪失，且雨刷因遭彎折而不堪使用，足生損害於林清泉
    。嗣林清泉於同日下午10時許返回停車場，發現甲車遭毀損
    ，報警調閱監視器循線查悉上情。
    理  由
一、認定犯罪事實所憑之證據及理由   
  ㈠訊據被告徐金國固不否認於上開時間，將乙車停放在本案停
    車場，欲離去時認為告訴人林清泉停放之甲車阻礙其離場動
    線，其於移車過程中有下車等事實，惟矢口否認有何起訴意
    旨所載毀損犯行，辯稱：當天我車停在最角落，車子前面、
    左邊都是鐵欄杆，右邊的車子貼很近，後面告訴人的甲車一
    樣貼很近，很難挪出去，我下車是去看甲車擋風玻璃的地方
    有沒有留下電話，還有看車子的距離。我沒有拿銳器刮劃甲
    車，也沒有把後擋風玻璃雨刷用手折彎，我沒有碰到甲車云
    云(本院卷第52頁、第53頁、第58頁、第101頁)。經查：
  ㈡被告於上開時間，在本案停車場，準備駕駛乙車離場時，認
    為停放在乙車後方之甲車阻礙其離場動線，於移車過程中被
    告有下車等情，有臺灣雲林地方檢察署檢察官勘驗筆錄1份
    、監視器畫面擷圖21張、乙車停放位置照片4張、員警職務
    報告1份、本院勘驗筆錄及監視器畫面擷圖23張在卷可稽（
    警443卷第13頁至第49頁、偵第2174號卷第43頁、第45頁、
    第53頁、本院卷第55頁至第60頁、第64頁至第75頁)，且為
    被告所不爭執，此部分事實可以認定。又告訴人於同日下午
    10時許返回本案停車場，發現甲車右側前車門、後車門、右
    後側葉子板、後保險桿等部位板金遭不詳銳器刮劃，且後擋
    風玻璃雨刷遭折彎等情，經證人即告訴人證述在案，且有現
    場照片11張、南都汽車股份有限公司LS斗六廠估價單1份在
    卷可參(警443卷第9頁至第11頁、偵第2174號卷第47頁、第4
    9頁)，亦堪以認定。
  ㈢甲車上開部位板金遭以不詳銳器刮劃、後擋風玻璃雨刷遭折
    彎，係於告訴人將甲車停放在本案停車場之110年9月25日下
    午9時30分許後至同日下午10時許前之間發生：
　⒈證人即告訴人於警詢時證稱：我於110年9月25日下午9時30分
    許，將甲車停放在本案停車場後離開，於同日下午10時許要
    使用甲車，發現後玻璃窗雨刷被人拉起，我就下車巡視車輛
    ，發現甲車後雨刷前段遭折斷，已無法使用，後保險桿、右
    前門、右後門、右後葉子板皆有遭利器劃傷痕，已傷到保護
    層，故烤漆也無法使用，效用已全部不在，損壞部分修復的
    金額要新臺幣(下同)6萬9,900元。我平常停放車輛都會檢視
    車輛，我非常確定我於停放時是沒有上述損壞情形，上述損
    傷是在約同日下午10時許才有等語(警卷第9頁至第11頁)。
    於偵訊時證稱：我於110年9月25日下午9時30分，將甲車停
    放在本案停車場，帶小朋友去逛成功夜市，於同日下午10時
    ，發現甲車遭毀損，甲車副駕駛座的葉子板、前門、後門及
    後保險桿、後行李蓋，不知以何利器刮車子烤漆，已傷到板
    金，後雨刷被折斷。我停放甲車之前，甲車沒有上開毀損。
    我發現上開毀損情形後馬上報警，警察調監視器，從同日下
    午9時至我離開時，只有被告1人在車身附近，我認為就是被
    告所為等語（偵第2174號卷第38頁至第40頁）。於審判中證
    稱：110年9月25日我把甲車停在本案停車場，晚上9點半入
    場，帶小朋友去夜市裡面逛，逛了半小時，10點要離開，我
    看車內後視鏡，發現車後雨刷翹起來，下去看，就發覺車子
    板金被刮、雨刷被折斷，板金好像是拿利器去刮，從副駕駛
    座前面開始一直刮到後面的後保桿、跟後行李箱打開的地方
    (後車牌旁邊)都被刮，維修估價單編號15號的「後車門」就
    是指後行李蓋。我發現以後就報警了。在停進本案停車場以
    前甲車沒有受損，停車完後我有走1圈看，我習慣是停好車
    後會看周圍縫隙夠不夠大，我會怕隔壁的車子碰到我的車子
    ，或是怕我車上小朋友左右邊下車，車門會去碰到人家等語
    (本院卷第89頁至第96頁)。
　⒉告訴人前開證述，就其於110年9月25日下午9時30分許將甲車
    停放在本案停車場，而於同日下午10時許返回時，發現甲車
    後雨刷遭折斷，且車身右方、後方均有遭利器刮劃之痕跡，
    而在其停放甲車時，甲車並無上述毀損之情形等節，歷次所
    證大致相符，無明顯矛盾之處。依告訴人所證，其要開車時
    由內後視鏡發現後擋風玻璃雨刷翹起，故下車察看，隨後發
    現雨刷折斷，以及車身右方、後方遭利器刮劃，另觀諸現場
    照片，甲車車身右方之刮痕自右前前車門、右後車門延續至
    右後葉子板，長度甚長，且該白色刮痕在甲車之淺棕色車身
    上相當顯眼，衡情告訴人不可能遲未發覺雨刷異狀與刮痕，
    又告訴人稱發現毀損狀況後立刻報警，核與卷附員警職務報
    告記載告訴人前往報案時稱其於110年9月25日下午9時30分
    許將甲車停放在本案停車場離開，同日下午10時許要使用甲
    車發現遭毀損等情節相符，亦足佐證告訴人所述非虛，而由
    告訴人於發現毀損後立刻報警採證，沒有遲延之反應，
　　足認告訴人證稱其停好甲車後，甲車並無異樣，係於110年9
    月25日下午10時許其返回甲車停放處始發現等語，合理可信
    。是甲車上開損壞情形，係於110年9月25日下午9時30分許
    至同日下午10時許之間發生，足以認定。
　⒊另起訴書雖未記載甲車後行李蓋亦遭刮劃(警卷第15頁上方照
    片)，惟經告訴人於偵訊及審判中證述明確，而因拍攝時間
    為夜晚光線昏暗，卷附照片並未就該處近景拍攝，故照片未
    見明顯刮痕，然依告訴人所提出之維修估價單上編號15記載
    後車門(甲車為5門休旅車)外板噴塗，足以佐證告訴人所述
    後行李蓋亦有遭刮傷等語非虛，此部分事實應予補充。
  ㈣被告於110年9月25日下午9時30分許後至同日下午10時許前某
    時，持不詳銳器刮劃甲車右側前車門、後車門、右後側葉子
    板、後保險桿、後行李箱蓋等部位板金，並徒手折彎甲車後
    擋風玻璃雨刷：
　⒈經本院勘驗案發當時拍攝本案停車場內監視器影像結果（勘
    驗內容如附件），發現被告欲自本案停車場駕駛乙車倒車離
    開過程有下述舉動：
　⑴(附件檔名「1」)被告下車先至甲車右側車頭處，手上拿著手
    機，隨後走回乙車後車箱處開啟後車箱門，上身微彎向後車
    箱內，於7秒後關上後車箱。被告再次朝甲車副駕駛座方向
    走去，站在甲車右後視鏡處朝甲車前擋玻璃方向看，再向後
    走至甲車車尾，且在甲車車尾處走動，還曾彎下身，且右手
    貼近甲車後車尾保險桿處，在保險桿處移動再站起身，歷時
    20多秒之久。
　⑵(附件檔名「2」)被告駕駛乙車倒車進入甲車後方之車道，乙
    車駕駛座正對著甲車後車尾處時，被告突開啟乙車駕駛座車
    門，手從駕駛座車窗伸出車外，朝甲車後方做出不明動作，
    歷時約4秒後始關上車門，繼續移動乙車。
　⑶(附件檔名「3」)被告從畫面中併排的車輛間走出，再次經過
    甲車副駕駛座走到甲車車頭前方，先在甲車前方處站定，往
    本案停車場外看，隨後又轉身從甲車副駕駛座側走到甲車後
    方，走動時左手大幅度擺動，但右手未跟著擺動。
　⑷(附件檔名「4」)被告將乙車倒車駛出原停車處後，又將乙車
    暫停在本案停車場車道上，下車朝甲車停放之方向走去，消
    失在畫面，過約15秒後被告再走回乙車，將乙車駛離本案停
    車場。
　⒉由勘驗結果可認，被告於駕駛乙車倒車時，中途持手機下車
    至甲車前擋風玻璃處查看，隨後即返回打開乙車後車箱上身
    微彎進後車箱，再前往甲車車尾處逗留、移動，手部更有貼
    近甲車保險桿之舉，恰好與甲車後車箱、後保險桿上刮痕位
    置相符，且觀諸卷附案發後甲車後保險桿照片可知，其中有
    刮痕係在保險桿之上方平面處(警卷第17頁)，且該刮痕之走
    向，與擦痕外觀不同，難認與他物擦撞造成，而係遭人刻意
    刮劃所致。又被告於倒車至甲車後方時，打開駕駛座車門伸
    手朝甲車後方做出不明動作，該處即為甲車後擋風玻璃雨刷
    所在之位置，堪認被告係在此時將甲車後擋風玻璃雨刷折彎
　　。另觀諸附件檔名「3」之勘驗擷圖，當時乙車已未在原停
    車處，且被告由併排車輛間走向甲車，參照附件檔名「4」
    ，被告成功將乙車倒出並開到車道上後，又朝甲車方向走去
    ，可知附件檔名「4」之時序應在附件檔名「3」之前，亦即
    ，被告當時已成功將乙車移出至車道上，且告訴人證稱，依
    當時乙車在車道上之位置，往前直行即為停車場出口等語(
    本院卷第94頁)，則被告卻還特地下車，再度前往甲車右側
    車身處，顯然另有目的；復佐以被告最後一次從甲車副駕駛
    座車身往甲車車後走去時，右手並無一般走路時之正常擺動
    ，參以被告右手垂放之高度亦與甲車刮痕位置吻合，足徵被
    告再度前往甲車右側車身處時，係對甲車為刮劃毀損烤漆之
    犯行。
　⒊又案發後警方至案發現場及周遭勘查，發現本案停車場旁城
    市車旅停車場設有監視器，經過濾告訴人停放時間影像，發
    現甲車停放在本案停車場期間僅有被告1人接近過等情，有
    雲林縣警察局斗六分局111年4月21日函暨所附員警職務報告
    1份在卷可參(偵卷第51頁、第53頁)，足以佐證告訴人偵訊
    所證：警察調監視器，從同日下午9時至我離開時，只有被
    告1人在車身附近等語信而有徵。是以，甲車上開毀損情形
    係於告訴人將甲車停放在本案停車場時所發生，而此段期間
    僅有被告1人接近過甲車，又被告確實開啟乙車後行李箱後
    ，在甲車右側車身、車尾處逗留、徘徊，與甲車右側前車門
    、後車門、右後側葉子板、後保險桿、後行李箱蓋等處遭刮
    劃位置相符，又被告於倒車過程伸手向甲車後方做出不明舉
    動，甲車後擋風玻璃雨刷即有發生折彎之情形，依一般經驗
    法則，絕無如此湊巧之事，足認被告確有為本案 毀損犯行
    ，至為明確。
　㈤被告雖辯稱其僅前往甲車前擋風玻璃處看有沒有留電話，倒
    車至甲車後方時從乙車駕駛座伸出手做不明動作是要測量車
    子距離，又辯稱打開乙車後車箱是因為小孩子說飲料沒掛好
    云云。然而，依勘驗結果，被告前往甲車車頭處不只1次，
    且最後一次乙車已經成功挪出原停車位置，已無撥打告訴人
    電話之必要，被告卻仍返回甲車車頭處，其目的顯非查看電
    話甚明。又倒車時使用後照鏡或是探出頭目視查看，即可得
    知車子是否會與他車過近發生擦撞，以手丈量實屬多此一舉
    ，並無助益，此部分辯解亦不可採。再被告第1次下車後隨
    即走向甲車車頭處查看，隨後即返回乙車打開後車箱，若被
    告因小孩稱飲料沒掛好，應會一下車即打開乙車後車箱檢視
    ，況且被告稱其小孩坐在副駕駛座，如何得知後車箱內飲料
    沒掛好，亦屬有疑，被告所辯顯非合理，要無可採。
　㈥綜上所述，被告所辯，核屬事後卸責之詞，不足採信。本案
    事證明確，被告犯行堪以認定，應依法論科。　　　　　
二、論罪科刑之理由
  ㈠刑法第354條之毀損罪，以使所毀損之物失其全部或一部之效
    用為構成要件，所謂「毀棄」即毀壞滅棄，而使物之本體全
    部喪失其效用及價值者；稱「損壞」即損傷破壞，改變物之
    本體而減損其一部效用或價值者；稱「致令不堪用」係指除
    毀棄損壞物之本體外，以其他不損及原物形式之方法，使物
    之一部或全部喪失其效用者而言。查車輛烤漆有使車輛外型
    美觀及防塵、防鏽、防止磨損，協助保護車殼、車體耐用之
    功能，任意刮損，除使美觀功能喪失外，更易使車輛鈑金鏽
    蝕，進而使車殼、車體耐用性減損，被告以上揭方式刮傷甲
    車之部分烤漆，顯已破壞物之本體，而達減損其保護及美觀
    之效用。是核被告所為，係犯刑法第354條毀損他人物品罪
    。
  ㈡被告係於密接時間、在同一之地點，前後數次刮劃甲車上開
    車身等處，及折彎甲車後擋風玻璃雨刷，係基於同一毀損目
    的侵害同一人之法益，各行為之獨立性極為薄弱，依一般社
    會健全觀念，難以強行分開，應視為數個舉動之接續實行，
    為接續犯，應僅論以一罪。
  ㈢爰審酌被告僅因認為告訴人所停放之甲車影響其車輛離去動
    線，即率爾以上開方式毀損甲車車身板金及後雨刷，顯然不
    尊重他人之財產權，侵害告訴人財產利益，所為非是。又被
    告犯後始終未能面對己過，且迄不願與告訴人進行和解賠償
    告訴人損失，與考量被告損壞甲車後雨刷與多處板金，維修
    所費不貲，告訴人所受損害程度非輕，幸目前由保險理賠等
    節；再酌以被告之前科素行，其前因竊盜案件，經本院以10
    9年度六簡字第183號判決判處有期徒刑2月確定，於110年4
    月6日易科罰金執行完畢等情，有臺灣高等法院被告前案紀
    錄表1份在卷可參(起訴書雖認被告為累犯，惟未就構成累犯
    之事實及應加重其刑之事項具體指出相關證明方法，故僅列
    為刑法第57條第5款「犯罪行為人之品行」之審酌事項)，足
    認被告素行非佳；及被告自陳國中畢業，從事採收竹筍工作
    ，日薪1,500元至2,000元左右，育有1名子女等一切情狀(本
    院卷第101頁、第102頁)，量處如主文所示之刑，並諭知易
    科罰金之折算標準。　
三、沒收
　　被告持以犯本案之不詳銳器，並未扣案，復無證據證明該物
    品屬違禁物或現仍存在，難認有刑法上重要性，爰不予宣告
    沒收。
據上論斷，應依刑事訴訟法第299條第1項前段，判決如主文。
案經檢察官黃立宇追加起訴，檢察官林豐正到庭執行職務。
中　　華　　民　　國　　111 　年　　8 　　月　　25　　日
                  刑事第一庭  法  官 黃麗竹
以上正本證明與原本無異。
如不服本判決應於收受判決後 20 日內向本院提出上訴書狀，並
應敘述具體理由；其未敘述上訴理由者，應於上訴期間屆滿後
20 日內向本院補提理由書（均須按他造當事人之人數附繕本）
。「切勿逕送上級法院」。
告訴人或被害人對於判決如有不服，具備理由請求檢察官上訴者
，其上訴期間之計算，係以檢察官收受判決正本日期為準。
                              書記官 黃嫀文
中　　華　　民　　國　　111 　年　　8 　　月　　26　　日
附錄本案論罪科刑法條全文：
中華民國刑法第354條
毀棄、損壞前二條以外之他人之物或致令不堪用，足以生損害於
公眾或他人者，處2年以下有期徒刑、拘役或1萬5千元以下罰金
。

附件：
監視器影像（偵第2174號卷錄音光碟存置袋）→檔名「1」、「2
」、「3」、「4」
備註：
⒈光碟影像為翻攝之畫面，影像連續、無聲。⒉檔名「1」、「2」
  、「3」為同視角拍攝。
勘驗內容：
⒈檔名「1」（監視器視角朝停車場圍欄拍攝）
　ˇ檔案時間00：00：00～00：01：36監視器視角正前方停有一輛
  車頭朝畫面右方之自小客車【下稱甲車】，甲車駕駛座左方、
  後方均有車輛併排停放。00：00：02停放於甲車正後方之自小
  客車【下稱乙車】後車燈亮起，乙車駕駛（即被告徐金國）下
  車後直接朝甲車副駕駛座方向走至甲車右側車頭處，且左手持
  白色反光物品（如擷圖1），於00：00：12再折返回乙車，00
  ：00：21開啟乙車後車箱門，上身微彎向後車箱內，於00：00
  ：28關上乙車後車箱門（如擷圖2），隨即轉身再朝甲車副駕
  駛座方向走去，於00：00：39站在甲車右後視鏡處，雙手交疊
  在身後，朝甲車前擋玻璃方向看（如擷圖3），00：00：40被
  告左手向前伸向甲車，00：00：48至00：00：56可見被告左手
  仍持有白色物品，沿著甲車副駕駛座向後走至甲車車尾（如擷
  圖4、5），直至00：01：09，被告均在甲車車尾處，於00：01
  ：12至00：01：20，被告均在甲車、乙車後車尾間或走或停，
  於00：01：21被告突彎下身，膝蓋微曲（如擷圖6），先於00
  ：01：24站起身，再於00：01：26身體微曲、右手下垂且貼近
  甲車後車尾保險桿處（如擷圖7），被告身體背對監視器視角
  ，於00：01：27微微向前方移動後，於00：01：30站起身（如
  擷圖8），再於00：01：36走回乙車駕駛座方向。
⒉檔名「2」（監視器視角朝停車場圍欄拍攝）
　ˇ檔案時間00：00：00～00：00：54乙車倒車移動，車頭朝監視
  器方向（如擷圖9），00：00：03至00：00：05乙車前後移動
  倒車，於00：00：06乙車暫停並關閉車頭燈（如擷圖10），00
  ：00：15乙車車內燈亮起（如擷圖11），可見被告於車內正副
  駕駛座左右移動，於00：00：26車內燈關閉後，被告開啟駕駛
  座車門（如擷圖12），手從駕駛座車窗伸出車外，朝甲車後方
  做出不明動作（如擷圖13），於00：00：30始坐入車內、關上
  車門，於00：00：31發動乙車後再前前後後移動車輛，於00：
  00：46又朝監視器方向前進，轉入原停車位置區之車道（即距
  離乙車原停車位置右方1台車處）後（如擷圖14），直行離去
  。
⒊檔名「3」（監視器視角朝停車場圍欄拍攝）
　ˇ檔案時間00：00：00～00：00：40畫面右側併排的車輛間，一
  名身穿淺色上衣之男子（即被告）走出後（如擷圖15），朝甲
  車副駕駛座方向走至甲車車頭前方（如擷圖16），00：00：17
  走至停車場圍欄缺口處時站定（如擷圖17），並看向畫面右方
  ，00：00：20被告轉身再沿甲車副駕駛座方向走去，相較於被
  告行走時左手大幅度擺動，並未見被告右手跟著擺動（如擷圖
  18）。00：00：30被告自甲車後方經過其原停車區後，離開畫
  面。
⒋檔名「4」（監視器視角朝停車場車道拍攝，畫面右方為乙車停
  放位置）
　ˇ檔案時間00：00：00～00：01：34畫面停車場圍欄內第一個停
  車空間有車燈亮起（即乙車原停車位置，前方、左側有圍欄圍
  住，如擷圖19），並向後倒車至畫面右方，於00：00：10光源
  消失，00：00：50畫面右方有車輛（即乙車）移動，於00：01
  ：02至00：01：06乙車倒車，並越過第2輛車（即乙車原停車
  位置右方車輛）後駛出（如擷圖20），並以車頭朝畫面左方的
  方向，停於停車場車道上。身穿淺色上衣之被告於00：01：13
  下車（如擷圖21、22），朝畫面右方走去。於00：01：28至00
  ：01：31被告再走回乙車駕駛座（如擷圖23），於00：01：33
  乙車朝畫面左方直行離開畫面。